臺灣高等法院刑事裁定
109年度抗字第2056號
抗  告  人  臺灣新北地方檢察署檢察官
受  刑  人  林秉燊


上列抗告人因受刑人聲明異議案件，不服臺灣新北地方法院109
年度聲字第4310號，中華民國109年11月18日裁定，提起抗告，
本院裁定如下：
    主  文
原裁定撤銷，發回臺灣新北地方法院。
    理  由
一、原裁定以：聲明異議意旨略稱受刑人林秉燊因違反毒品危害
    防制條例案件，執行撤銷假釋之殘刑，惟受刑人所犯毒品罪
    刑為6個月以下，於民國109年7月15日修法後，改為觀察、
    勒戒，應符合司法院釋字第796號解釋意旨等語。而查受刑
    人前因違反毒品危害防制條例等案件，經臺灣新北地方法院
    （下稱新北地院）分別判處有期徒刑6年10月、1年，於101
    年10月8日入監接續執行，108年4月26日假釋出監付保護管
    束，期滿日為109年7月20日；惟因其於假釋期間內之108年1
    1月25日違反毒品危害防制條例案件，經新北地院以109年度
    簡字第1000號判處有期徒刑4月，再以109年度簡上字第474
    號駁回上訴確定。其假釋中因故意更犯罪，受上開有期徒刑
    之宣告，法務部遂依刑法第78條第1項規定，撤銷其假釋，
    經抗告人臺灣新北地方檢察署檢察官核發109年執更緝字第4
    40號執行指揮書，執行殘刑有期徒刑1年2月又24日，此有本
    院被告前案紀錄表在卷可查。依司法院釋字第796號解釋意
    旨，受假釋人故意更犯之罪倘係受緩刑或6月以下有期徒刑
    宣告之情形，就該更犯之罪，或暫不執行，或得易科罰金或
    易服社會勞動，則是否應變更原受之社會處遇，改為入監執
    行之機構處遇，應再個案審酌有無基於特別預防考量，而有
    必要使該受假釋人再入監執行殘刑之具體情狀（例如對社會
    危害程度、再犯可能性及悛悔情形等），不應僅因該更犯罪
    受有期徒刑以上刑之宣告，即一律撤銷其假釋。法務部僅以
    受刑人於假釋中故意再犯罪而撤銷其假釋，未及就受刑人之
    個案情形具體審酌有無再入監執行殘刑之必要，尚有未合，
    抗告人依據法務部前述撤銷假釋處分，指揮受刑人應入監執
    行殘刑，同屬未洽。受刑人對於抗告人執行殘刑之指揮聲明
    異議，為有理由。因而裁定撤銷上開執行指揮書，固非無見
    。
二、惟查：
  ㈠對於假釋中付保護管束者，檢察官認有違反保安處分執行法
    第74條之2各款情形之一時，應即通知原執行監獄之典獄長
    。如其違反保安處分執行法第74條之2各款情形之一，情節
    重大者，典獄長得報請撤銷假釋。同法第68條第2項、第74
    條之3第2項分別定有明文。此項撤銷假釋之規定，與刑法第
    78條第1項規定：「假釋中因故意更犯罪，受有期徒刑以上
    刑之宣告者，於判決確定後6月以內，撤銷其假釋。」之規
    範目的、撤銷要件及程序迥不相同，不容混淆（最高法院10
    9年度台抗字第1148號裁定意旨參照）。
　㈡法務部係以受刑人於假釋付保護管束期間，多次未依規定至
    臺灣新北地方檢察署報到或採尿，經告誡、訪視後，仍未能
    確實遵行，甚且另行施用甲基安非他命3次，而經法院判處
    有期徒刑4月、2月、5月，違反應遵守事項，情節重大，而
    依保安處分執行法第74條之2第1款、第2款、第74條之3規定
    ，撤銷其假釋，此有法務部109年6月16日法授矯字第109010
    56030號函在卷可稽（見本院卷第63至67頁）。原法院疏未
    調閱受刑人相關執行卷證資料詳予調查、審究，逕認法務部
    係依刑法第78條第1項規定撤銷受刑人之假釋，進而認定該
    處分未及依照上開司法院解釋意旨就受刑人之個案情形具體
    審酌有無再入監執行殘刑之必要，受刑人聲明異議為有理由
    ，因而裁定撤銷上開執行指揮書，自有違誤。抗告意旨據此
    指摘原裁定不當，非無理由，自應由本院將原裁定撤銷，兼
    衡當事人之審級利益，發回原法院詳查後，另為適法之處理
    。
據上論斷，應依刑事訴訟法第413條前段，裁定如主文。
中　　華　　民　　國　　109 　年　　12　　月　　8 　　日
                  刑事第十六庭  審判長法　官  葉騰瑞
                                      法　官  廖紋妤
                                      法　官  陳芃宇
以上正本證明與原本無異。
如不服本裁定，應於收受送達後五日內向本院提出再抗告狀。
                                      書記官  李佳芬
中　　華　　民　　國　　109 　年　　12　　月　　8 　　日